臺灣高雄地方法院刑事判決
111年度簡上更一字第1號
上  訴  人  
即  被  告  盧裕民


上列被告因違反保護令罪案件，不服本院高雄簡易庭109年度簡
字第3532號中華民國109年12月18日刑事簡易判決（聲請簡易判
決處刑案號：109年度偵字第12614號），提起上訴，判決後經臺
灣高等法院高雄分院發回更審，本院管轄之第二審合議庭判決如
下：
    主  文
上訴駁回。
    事  實
一、丁○○與甲○前為夫妻關係，二人具有家庭暴力防治法第3 條
    第1款所定之家庭成員關係。丁○○前因對甲○為家庭暴力行為
    ，經臺灣高雄少年及家事法院（下稱高雄少家法院）於民國
    109年1月3日以108年度家護字1937號民事通常保護令，命其
    不得對甲○實施身體、精神或經濟上之騷擾、控制、脅迫或
    其他不法侵害之行為，亦不得對甲○為騷擾、跟蹤之行為，
    保護令有效期間為1年。丁○○於109年1月間收受上開民事通
    常保護令裁定，已知道通常保護令所禁止之內容，竟基於違
    反保護令之犯意，分別為如下犯行：
  ㈠於109年5月4日14時37分許，以手機傳送「靠杯啊，我沒有聽
    你在哭爸啦，你是死了老爸是不是啊，沒關係啊你不聽留言
    不接電話沒關係啊，不要後悔就好了」、「如果人不做想要
    做畜生啊，沒關係，我是不跟畜生講話」內容之簡訊予甲○
    ，以此方式騷擾甲○。
  ㈡於109年6月15日前某日，在高雄市前鎮區佛佑路住處接獲臺
    灣高雄地方檢察署（下稱高雄地檢署）送達甲○應於109年6
    月15日15時30分到庭應訊之刑事傳票，因而得知甲○出庭應
    訊之時日，竟基於違反保護令之犯意，於上述開庭時間前就
    自行前往高雄地檢署偵查庭外報到處等候，經檢察官諭令其
    離開後，仍滯留在高雄地檢署辦公大樓大門前市中一路人行
    道上守候，及至甲○庭訊結束步出高雄地檢署，就上前向甲○
    探查庭訊內容，甲○則趁隙騎乘機車沿市中一路人行道（由
    南向北）逆向行駛離開現場，丁○○隨即也騎乘機車沿市中一
    路順向在後尾隨，甲○見狀，不顧該路口號誌為紅燈，就逆
    向闖越紅燈，向在該路口停等紅燈之警車求助，丁○○見狀也
    隨同闖越紅燈，順向停於市中一路旁，回頭觀看員警反應，
    而以此方式跟蹤甲○。
二、案經甲○訴由高雄市政府警察局新興分局報告臺灣高雄地方
    檢察署檢察官偵查後聲請簡易判決處刑。
    理  由
一、證據能力部分
    下列引用之證據資料，因當事人均不爭執，依司法院頒「刑
    事判決精簡原則」，得不予說明。
二、認定事實所憑證據及理由　　
  ㈠被告丁○○雖坦承有事實一㈠所載傳送上開內容簡訊予告訴人之
    客觀事實，惟矢口否認有何違反保護令之犯行，辯稱：是告
    訴人甲○先傳簡訊，罵我「靠杯」，我才回傳上述簡訊內容
    ；對事實一㈡所載犯行則辯稱：我沒有跟蹤告訴人，是因為
    告訴人的傳票是寄到我住處，我要拿傳票給告訴人讓她開庭
    用，才會到高雄地檢署，告訴人開庭結束後是因為順路，所
    以才會和告訴人騎在同一條路上，但我是騎在告訴人前面，
    根本不算跟蹤等語。
  ㈡被告經高雄少家法院核發民事通常保護令，命其不得對告訴
    人實施身體、精神或經濟上之騷擾、控制、脅迫或其他不法
    侵害之行為，亦不得對告訴人為騷擾、跟蹤之行為，被告於
    109年1月間收受上開民事通常保護令裁定，並知悉該保護令
    內容之事實，已經被告坦承在卷，復有高雄少家法院108年
    度家護字第1937號民事通常保護令裁定、高雄市警察局新興
    分局執行附條件命令紀錄表在卷足憑，以上事實應可認定。
  ㈢被告傳送簡訊部分：
    ⒈被告於109年5月24日14時37分許，傳送「靠杯啊，我沒有
      聽你在哭爸啦，你是死了老爸是不是啊，沒關係啊你不聽
      留言不接電話沒關係啦，不要後悔就好了」、「如果人不
      做想要做畜生啊，沒關係啦我是不跟畜生講話」等內容之
      簡訊予告訴人之事實，業據被告坦承在卷，核與證人即告
      訴人甲○於警詢時證述情節大致相符，又有以上手機簡訊
      內容之照片在卷可稽（警卷第9頁）。而從被告傳送之簡
      訊內容看來，顯然被告並非以和平理性的文字嘗試與告訴
      人進行溝通，反而是使用「靠杯」、「哭爸」、「畜生」
      、「不接電話沒關係啦，不要後悔就好了」等客觀上具有
      貶抑、謾罵或使人心生不安意義等詞句傳送予告訴人，依
      通常一般觀念，應屬於騷擾之行為無疑。
    ⒉被告雖以前詞置辯，然綜觀被告與告訴人訊息往來之前後
      脈絡（警卷第9頁），告訴人是於109年5月4日14時37分先
      傳送「我沒有要聽你的留言，不要煩我，我接電話了你還
      要兇我，我不會再接」內容之訊息給被告，簡訊內容除清
      楚表示無意願再與被告聯繫接觸外，並無被告所辯稱：她
      先罵我「靠杯」之訊息內容，足見被告如此辯解已屬空言
      ，不可採信。
  ㈣被告跟蹤告訴人部分：
    ⒈告訴人甲○於警詢時證稱：109年6月15日15時30分許，我去
      高雄地檢署開庭，因為被告住處也有寄一張開庭通知，所
      以被告也來高雄地檢署，開庭時檢察官表示被告不用開庭
      ，請被告先行離開，我開完庭後走出地檢署大門，被告上
      前追問我今日開庭內容，我對他說要等通知，他擋在我機
      車前面一直詢問開庭內容，並想將女兒帶走，我不想讓被
      告將女兒帶走，我就騎機車載著女兒離開，我看他也騎著
      機車追上來，我就很害怕往高雄市警察局騎去，看見警方
      後請警方協助等語（警卷第6 頁），於本院前審（上訴審
      ）審理時也為相同意旨之證述（簡上卷頁161起），參照
      被告於109年6月15日偵訊中供述：我有尾隨甲○，是甲○騎
      機車到警察局那邊，我上去問，不然我打電話、叫別人打
      電話她都沒有回應，我只是問一下就要走了，我就是看她
      騎出去，我才跟上去，我只是要問她我何時可以看小孩等
      語；6月15日當天檢察官有請我離開，但我當時要看小孩
      跟小孩說話，因為我老婆不讓我跟小孩講話就騎車走了，
      所以我跟著她；我知道告訴人有來開庭，我是在等她開庭
      出來，當天檢察官有把我叫進偵查庭並向我表示當天沒有
      傳我，請我離開等語（偵卷頁16-17、頁77-78），告訴人
      以上指述已有所憑，且被告於審理時對上述事實經過已不
      再爭執，足認告訴人以上指述與事實相符，此部分事實應
      可認定。
    ⒉被告雖以上述情詞辯解。但查：
　　　⑴從被告於偵訊時所為如上供述內容來看，被告已明確   
       陳稱自己是在後方尾隨告訴人，從未提及自己是騎車   
       在告訴人前方之情形。則被告於本院審理中具狀改稱   
       ：我是順路而且又是騎在告訴人前面，不算跟蹤等語   
       （簡卷頁8、15），與上述偵查中之陳述內容前後不一  
        ，已難以採信。
　　　⑵據告訴人甲○於本院前審時具結證述：「當天被告早上已
        經持傳票去我上班地點繞過一次了，一看到我就罵我、
        對我大聲說我的東西為何寄到他家，因為我不清楚他說
        的是什麼，後來才知道是傳票...他一直強調下午要帶
        我去開庭，我跟他說不用我自己去就行，我知道要開庭
        ，因為我們家也有收到通知，我也有跟他講了，我不知
        道他還跑去法院」等語（簡上卷頁174），已可證明被
        告是日下午到高雄地檢署只是要交付開庭傳票給告訴人
        ，並非實情。
　　  ⑶被告於偵訊時已坦言：我知道告訴人有來開庭，我是在
        等她開庭出來，當天檢察官有把我叫進偵查庭並向我表
        示當天沒有傳我，請我離開等語（偵卷頁16、77頁），
        則若被告主觀上並無跟蹤告訴人之犯意，而只是要交付
        開庭傳票給告訴人，則在檢察官於開庭時特意告知本次
        沒有傳喚被告、請被告先行離開，且明知告訴人自己已
        知悉開庭時間並如期出庭的情況下，被告早應離開現場
        ，並無在高雄地檢署大門外守候告訴人庭訊結束之必要
        。
　　⒊綜上說明，被告事前知悉告訴人要到高雄地檢署應訊之時
      日，竟在開庭前到庭外等候，經檢察官命其離開，仍在地
      檢署大門外滯留守候，見告訴人步出地檢署騎乘機車離開
      ，隨即騎乘機車在後尾隨，被告主觀上顯有跟蹤之故意，
      且以上行為客觀上也符合跟蹤之構成要件。被告以上辯解
      之詞不符事實，應是卸責之詞，也不可採信。
三、論罪　　　　
  ㈠按家庭暴力防治法第61條第1款、第2款係依被告之行為對被
    害人造成影響之輕重而為不同規範，若被告所為已使被害人
    生理或心理上感到痛苦畏懼，即可謂係對被害人實施身體或
    精神上不法侵害之家庭暴力行為，反之若尚未達此程度，僅
    使被害人產生生理、心理上之不快不安，則僅為騷擾定義之
    規範範疇。本案被告與告訴人前為夫妻關係，兩人具有家庭
    暴力防治法第3條第1款規定之家庭成員關係，而被告明知民
    事通常保護令內容，竟於保護令有效期間內，傳送如事實一
    ㈠所示之簡訊予告訴人，已足使告訴人心理上感受到不快不
    安，然依卷內證據尚難認已達痛苦畏懼之程度，應屬對被害
    人為騷擾行為。是核被告如事實一㈠所示犯行，係犯家庭暴
    力防治法第61條第2款之違反保護令罪。聲請意旨認被告以
    上行為係違反家庭暴力防治法第61條第1款之規定，容有誤
    會，應予指明。
  ㈡家庭暴力防治法第61條第2款所稱「跟蹤」係指任何以人員、
    車輛、工具、設備、電子通訊或其他方法持續性監視、跟追
    或掌控他人行蹤及活動之行為，同法第2條第5款已有明文。
    是在有形之行為上，諸如盯梢、守候、尾隨等行為態樣應都
    涵蓋於「跟蹤」之行為規範中。本案被告事前知悉告訴人應
    訊之時間、地點，竟於開庭前到庭外等候，經檢察官命其離
    開，仍在地檢署大門外滯留守候，見告訴人步出地檢署騎乘
    機車離開，隨即騎乘機車在後尾隨，被告以上行為已然符合
    上述「跟蹤」之要件。是核被告如事實一㈡所示犯行，係犯
    家庭暴力防治法第61條第2款之違反保護令罪。聲請簡易判
    決處刑書雖僅簡要敘述「甲○於本署開庭之際，丁○○尾隨甲○
    至本署，並於甲○開完庭離去時，仍一路尾隨」，但綜觀處
    刑書所列卷證資料，檢察官顯然是依據告訴人之指訴，而起
    訴被告違反上述保護令「不得為跟蹤之行為」之犯行，雖處
    刑書僅單純使用「尾隨」之字眼，但從字裡行間應可理解起
    訴意旨應是指述「被告到告訴人應訊處所守候及告訴人應訊
    後離開，被告在後尾隨」等客觀行為事實，合此敘明。 
  ㈢被告以上2次犯行，犯意各別，行為互殊，應予分論併罰。
四、原審認被告罪證明確，因而適用家庭暴力防治法第61條第2 
    款規定，並審酌被告與告訴人前為夫妻，應互相尊重、理性
    溝通，被告竟不思及此，明知法院已核發民事通常保護令，
    竟仍無視於上開保護令之內容，以傳送上開簡訊及尾隨跟蹤
    告訴人之方式對告訴人實施騷擾行為，所為實不足取。兼衡
    被告自陳之犯罪動機、手段、情節，否認犯行之犯後態度，
    及其於警詢時自陳之智識程度、經濟狀況，及如臺灣高等法
    院被告前案紀錄表所列之前科素行等一切情狀，依序分別量
    處如主文所示之刑，並均諭知易科罰金之折算標準。再斟酌
    被告為前開2次犯行之相距時間相近，2次犯罪之罪質、犯罪
    手法，所應給予刑罰之加重效益，所犯數罪反映出之人格特
    性及整體犯罪非難評價等情狀，定其應執行刑及諭知易科罰
    金折算標準。其認事用法，核無不合，量刑亦屬允當。至原
    審判決事實一㈡僅認定「..甲○至臺灣高雄地方檢察署開庭，
    丁○○亦出現在高雄地檢署，並於甲○開完庭離去時，一路尾
    隨甲○..」，用語雖言簡意賅，但實際已隱含「被告事先知
    道告訴人要到高雄地檢署應訊之時日，就於該時日前到法庭
    外等（守）候；及至告訴人應訊後離開高雄地檢署，被告也
    一路尾隨」等指述，是以不能僅因原審判決認定事實用語簡
    單，就認為原審判決有何瑕疵可指，合此敘明。被告上訴意
    旨仍執前詞否認犯罪，指摘原判決不當，並無理由，應予駁
    回。
據上論斷，應依刑事訴訟法第455條之1第1項、第3項、第368條
，判決如主文。
本案經檢察官乙○○聲請簡易判決處刑；檢察官丙○○到庭執行職務
。
中　　華　　民　　國　 111　　年　　5 　　月　　25　　日
                  刑事第九庭  審判長法  官  毛妍懿

                                    法  官  陳俊宏

                                    法　官  黃三友

以上正本係照原本作成，證明與原本無異。
本判決不得上訴。
中　　華　　民　　國　　111 　年　　5 　　月　　25　　日
                                    書記官  林豐富
附錄論罪之法條：
家庭暴力防治法第61條
違反法院依第14條第1 項、第16條第3 項所為之下列裁定者，為
本法所稱違反保護令罪，處3 年以下有期徒刑、拘役或科或併科
新臺幣10萬元以下罰金：
一、禁止實施家庭暴力。
二、禁止騷擾、接觸、跟蹤、通話、通信或其他非必要之聯絡行
    為。
三、遷出住居所。
四、遠離住居所、工作場所、學校或其他特定場所。
五、完成加害人處遇計畫。